臺灣臺東地方法院刑事判決　　　　　　　 99年度訴字第261號
公　訴　人　臺灣臺東地方法院檢察署檢察官
被　　　告　許元宗
上列被告因竊盜等案件，經檢察官提起公訴（99年度偵字第1497
號），本院判決如下：
    主  文
許元宗共同犯加重竊盜罪，累犯，處有期徒刑拾月；又共同犯偽
造私文書罪，累犯，處有期徒刑月。偽造之買賣契約書沒收。
應執行有期徒刑壹年。偽造之買賣契約書沒收。
    犯罪事實
一、許元宗曾於民國97年間因竊盜等案件，經臺灣雲林地方法院
    97年度易字第27號判決各判處有期徒刑7月、3月，應執行有
    期徒刑8月確定；復因施用毒品案件，經臺灣板橋地方法院
    以97年度訴字第5212號判決判處有期徒刑8月確定，經接續
    執行，而於98年11月25日縮短刑期假釋出監，迄至99年2月
    10日保護管束期滿未經撤銷假釋，視為執行完畢，猶不知悔
    改，先後於下列時間、地點，分別為下列行為：
（一）許元宗、陳正忠（現由本院通緝中）為圖將來順利躲避警
      方查緝，明知其等未經元順營造有限公司之同意或授權，
      猶基於偽造私文書之犯意聯絡，於99年7月12日晚上6時許
      ，在臺東縣臺東市○○路○段75號附近停放牌照號碼不詳
      之箱型車內，由陳正忠事先準備買方、賣方及買賣金額等
      內容均空白之買賣契約書，推由許元宗冒用元順營造有限
      公司名義填載「元順營造有限公司於99年7月10日以新臺
      幣（下同）350,000元之代價購買挖土機」等不實事項之
      偽造買賣契約書，並在該買賣契約書上買方欄內偽簽「元
      順營造有限公司」之署名並捺按指印，藉以表示係由元順
      營造有限公司購買買賣契約書中所載挖土機之意，作為該
      挖土機合法來源證明文件之用，足以生損害於挖土機之真
      正所有權人及真正名義人元順營造有限公司之權益。
（二）許元宗、陳正忠及綽號「竹雞」之成年男子基於意圖為自
      己不法所有之單一接續犯意聯絡，於翌（13）日晚上6時
      許，共同前往臺東縣卑南鄉○○村○○路之忠義堂前，由
      陳正忠在旁留意有無他人經過、警戒四周狀況，避免他人
      發覺，許元宗及綽號「竹雞」之成年男子則負責徒手轉動
      祥盛興業有限公司所有未及取下之鑰匙啟動停放在該處之
      日本小松（KOMATSU）廠牌、型號各為PC60-3（車體編號
      35683號，價值約500,000元，業已發還）、PC100-8（車
      體編號30136號，價值約700,000元，業已發還）之挖土機
      引擎而結夥接續竊取之，得手後旋由陳正忠負責駕駛上開
      挖土機停放至其事先以12,000元之代價委請不知情之楊卿
      勇所有牌照號碼931-HS號曳引車暨牌照號碼RA-F2號板車
      上，再由許元宗陪同不知情之楊卿勇及林生展等人將之載
      運至高雄地區銷贓。嗣於該日晚上11時30分許，因陳盈成
      發覺失竊而報警處理，為警在臺東縣達仁鄉達仁村森永6
      號前攔查盤檢而當場查獲，並扣得許元宗所有因與陳正忠
      共同犯罪所生未及行使之偽造買賣契約書1紙及挖土機2臺
      ，始悉上情。
二、案經臺東縣警察局臺東分局報告臺灣臺東地方法院檢察署檢
    察官偵查起訴。
    理  由
一、按被告以外之人於審判外之言詞或書面陳述，除法律有規定
    者外，不得作為證據，刑事訴訟法第159條第1項定有明文。
    經查：
（一）復按被告以外之人於審判外之陳述，雖不符同法第159條
      之1至第159條之4之規定，而經當事人於審判程序同意作
      為證據，法院審酌該言詞陳述或書面陳述作成時之情況，
      認為適當者，亦得為證據；又當事人、代理人或辯護人於
      法院調查證據時，知有第159條第1項不得為證據之情形，
      而未於言詞辯論終結前聲明異議者，視為有前項之同意，
      刑事訴訟法第159條之5定有明文。考其立法意旨在於傳聞
      證據未經當事人之反對詰問予以核實，原則上先予排除。
      惟若當事人已放棄反對詰問權，於審判程序中表明同意該
      等傳聞證據作為證據；或於言詞辯論終結前未聲明異議，
      基於尊重當事人對傳聞證據之處分權，及證據資料愈豐富
      ，愈有助於真實發見之理念，且強化言詞辯論主義，使訴
      訟程序得以順暢進行，上開傳聞證據亦均具有證據能力。
      而所謂「審酌該陳述作成時之情況，認為適當」者，係指
      依各該審判外供述證據製作當時之過程、內容、功能等情
      況，是否具備合法可信之適當性保障，加以綜合判斷而言
      （最高法院94年度臺上字第3277號判決可資參照）。查本
      判決所引用各該被告以外之人所為審判外之陳述以及其他
      書面陳述，雖均屬傳聞證據，且查無符合同法第159條之1
      至第159條之4等情形，惟當事人於本院審判期日中就證據
      能力部分均表示無意見而不予爭執，且迄至言詞辯論終結
      前，當事人知悉有同法第159條第1項不得為證據之情形，
      猶未再聲明異議，本院審酌上開證據資料製作時之情況，
      並無違法不當（例如：該違背法定程序屬證據相對排除法
      則，且情節重大）及證明力明顯過低之瑕疵，亦認為以之
      作為證據應屬適當，依刑事訴訟法第159條之5之規定，認
      上揭證據資料均有證據能力。
（二）至卷附現場照片14張（見警卷第41至48頁），均係以科學
      方法之方式拍攝記錄所留存之現場影像，固具文書證據之
      外觀，然其等並未存在因「知覺」、「記憶」、「表達」
      及「真誠」等供述要素所可能產生錯誤或扭曲之情形，非
      屬供述證據，而為調查犯罪所得之證物，均應無傳聞法則
      之適用。而上開照片均係於案發後所拍攝，復查卷內現存
      事證均無積極證據足以懷疑或證明上揭照片有經偽造、變
      造或違法取得之情形，且與本件訴訟上之待證事實具有相
      當之關聯性，再經本院依法定調查證據程序提示被告許元
      宗辨識無訛，認均具證據能力。
二、上揭犯罪事實，業據被告於警詢、偵查、本院訊問及審理中
    坦白承認（見警卷第4至5頁、偵卷第7至9頁及本院卷2第3頁
    、第12頁至第12頁背面），核與證人即被害人陳盈成於警詢
    中所指訴之遭竊情節（見警卷第12至14頁）、證人林生展及
    楊卿勇於警詢中均證稱渠等因受被告陳正忠所託載運如犯罪
    事實欄所示挖土機而遭警查獲之經過大致相符（見警卷第10
    、15至17頁），並有臺東縣警察局臺東分局搜索扣押筆錄、
    扣押物品目錄表、刑案現場測繪圖、被害人陳盈成所立具之
    贓物認領保管單、偽造之買賣契約書及刑案現場照片14張等
    件在卷可稽（見警卷第25至35、38至48頁），足徵被告上開
    任意性自白與事實相符。本件事證明確，被告犯行洵堪認定
    ，應依法論科。
三、論罪科刑部分：
（一）按行為後法律有變更者，適用行為時之法律。但行為後之
      法律有利於行為人者，適用最有利於行為人之法律，刑法
      第2條第1項定有明文。查被告行為後，刑法第321條第1項
      業於100年1月26日經總統公布修正，並自同年月28日起生
      效施行。修正前刑法第321條第1項規定：「犯竊盜罪而有
      左列情形之一者，處六月以上、五年以下有期徒刑：一、
      於夜間侵入住宅或有人居住之建築物、船艦或隱匿其內而
      犯之者。二、毀越門扇、牆垣或其他安全設備而犯之者。
      三、攜帶兇器而犯之者。四、結夥三人以上而犯之者。五
      、乘火災、水災或其他災害之際而犯之者。六、在車站或
      埠頭而犯之者。」，修正後則規定：「犯竊盜罪而有下列
      情形之一者，處六月以上、五年以下有期徒刑，得併科新
      臺幣十萬元以下罰金：一、侵入住宅或有人居住之建築物
      、船艦或隱匿其內而犯之者。二、毀越門扇、牆垣或其他
      安全設備而犯之者。三、攜帶兇器而犯之者。四、結夥三
      人以上而犯之者。五、乘火災、水災或其他災害之際而犯
      之者。六、在車站、埠頭、航空站或其他供水、陸、空公
      眾運輸之舟、車、航空機內而犯之者。」，經比較修正前
      後之規定，刑法第321條第1項第4款之構成要件雖未經修
      正，然修正前之法定本刑原為「六月以上五年以下有期徒
      刑」，修正後則規定「六月以上，五年以下有期徒刑，得
      併科新臺幣十萬元以下罰金」，法定本刑增訂罰金刑，涉
      及科刑規範變更，自有新舊法比較之必要，是比較修正前
      、後法結果，以修正前刑法第321條第1項第4款之規定較
      有利於被告，依刑法第2條第1項前段之規定，自應適用修
      正前刑法第321條第1項第4款之規定，合先敘明。
（二）次按刑法之偽造署押罪，係指行為人單純冒用本人名義在
      文件上簽名或劃押（包括以他人之名義按捺指印之情形）
      ，非僅供識別人稱之用者而言（最高法院70年臺上字第
      2480號判例、80年度臺非字第277號及93年度臺非字第207
      5號判決可資參照）。準此，倘若行為人簽署其姓名或畫
      押，藉以表彰行為人承認所簽署文書之效力，單純作為人
      格同一性之證明，即係刑法所稱之「署押」；然如自形式
      上整體觀察或依習慣或特約，非僅單純作為人格同一性之
      證明，尚有表現「足以證明法律上之權利義務或事實，或
      足以產生法律上權利義務關係或事實」等法律效果之意思
      表示者，則應該當刑法上之「私文書」。經查，被告為圖
      將來順利躲避警方查緝，在同案被告陳正忠事先準備之買
      賣契約書上買方欄內偽造「元順營造有限公司」之署名並
      按捺指印，藉以表示係由元順營造有限公司購買買賣契約
      書中所載挖土機之意，作為該挖土機合法來源證明文件之
      用，要屬刑法第210條所稱之私文書無訛，足以生損害於
      挖土機之真正所有權人及真正名義人元順營造有限公司之
      權益；復按刑法分則或刑法特別法中所規定之結夥二人或
      三人以上之犯罪，係以在場共同實行或在場參與分擔實行
      犯罪之結夥犯全體俱有責任能力及有犯意之人為構成要件
      ，若其中一人係缺乏責任能力或責任要件之人，則雖有加
      入實行之行為，仍不得記入結夥之數，亦不包括同謀共同
      正犯在內。司法院大法官會議釋字第109號解釋「以自己
      共同犯罪之意思，事先同謀，而由其中一部分之人實施犯
      罪之行為者，均為共同正犯」之意旨，雖明示將「同謀共
      同正犯」與「實施共同正犯」併包括於刑法總則第28條之
      「正犯」之中，但此與規定於刑法分則或刑法特別法中之
      結夥犯罪，其態樣並非一致。至把風或接應行為，旨在排
      除犯罪障礙或助成犯罪之實現，在合同意思範圍內分擔犯
      罪行為之一部，故亦係共同正犯，自應計入結夥之內（最
      高法院30年臺上字第1240號、76年臺上字第7210號判例及
      96年度臺上字第3690號判決要旨可資參照）。經查，被告
      夥同俱有責任能力及意圖為自己不法所有犯意之同案被告
      陳正忠及綽號「竹雞」之成年男子等人竊取他人財物，破
      壞他人對於動產原有之持有支配狀態，進而對之建立新的
      持有支配關係，雖僅推由被告及綽號「竹雞」之成年男子
      下手行竊，然同案被告陳正忠在旁把風，排除犯罪障礙、
      助成犯罪之實現，自應計入結夥之內。核其所為，分別係
      犯刑法第210條之偽造私文書罪、同法第321條第1項第4款
      之結夥三人以上竊盜罪。又其在買賣契約書上買方欄內偽
      造署名（含指印）之行為，係偽造私文書之階段行為，不
      另論罪；另其等於上揭時間、地點先後竊取財物之行為，
      均係於密切接近之時間及同一地點實行，侵害同一被害人
      之法益，各行為之獨立性極為薄弱，且係出於同一意圖為
      自己不法所有之目的，依一般社會健全觀念，在時間差距
      上，難以強行分離，應視為數個舉動之接續施行，包括於
      一行為予以評價，為接續犯，應論以一罪。又被告及同案
      被告陳正忠二人間就上開偽造私文書犯行，被告、同案被
      告陳正忠及綽號「竹雞」之成年男子三人間就上開加重竊
      盜犯行，各有犯意聯絡及行為分擔，均應論以共同正犯。
      另其所犯上開各罪間，犯意各別，行為互殊，應予分論併
      罰。
（三）再被告有如犯罪事實欄一所載之論罪科刑及執行情形，此
      有臺灣高等法院被告前案紀錄表附卷可參，其前曾受有期
      徒刑之執行完畢，於5年以內故意再犯本件最重本刑為有
      期徒刑以上之罪，均為累犯，應各依刑法第47條第1項之
      規定加重其刑。
（四）爰審酌被告正值壯年，不思正途獲取財物，竟冒用他人名
      義填載買賣契約書，以圖將來順利躲避警方查緝，復以上
      開方式竊取他人財物，造成被害人之財產損害及心理不安
      ，危害社會治安，迄今亦未能賠償被害人所受損害或與之
      達成民事和解，惟念及其所竊得之挖土機均已經警發還被
      害人，此有被害人所立具之贓物認領保管單可參（見警卷
      第38頁），且於犯後尚能坦承犯行，態度非惡，兼衡酌被
      告所扮演之角色及工作分配輕重有別、品性素行、犯罪動
      機、目的、手段、生活狀況不佳、教育程度為高職肄業、
      犯罪所得之利益及所生之損害等一切情狀，分別量處如主
      文所示之刑，並定其應執行刑。
四、末按因犯罪所生之物，乃以屬於犯罪行為人者為限，始得沒
    收。如偽造、變造之文書，屬於犯罪行為人所有，該假文書
    依刑法第38條第1項第3款沒收時，文書上偽造之印文、署押
    已包括在內，即毋庸重複沒收（臺灣高等法院暨所屬法院因
    應新修正刑法施行座談會提案第30號研討結果可資參照）。
    經查，被告在同案被告陳正忠事先準備之買賣契約書上買方
    欄內偽簽「元順營造有限公司」之署名並捺按指印等情，已
    如上述，而被告尚未及行使之偽造買賣契約書，仍為被告所
    有因與同案被告陳正忠共同犯偽造私文書罪所生之物，爰依
    刑法第38條第1項第3款之規定宣告沒收。至其上偽造之署名
    及指印，均為偽造私文書之一部分，已隨偽造私文書之沒收
    而包括在內，毋庸重為沒收之諭知（最高法院63年臺上字第
    2770號判例要旨可資參照）。
據上論斷，應依刑事訴訟法第299條第1項前段，刑法第2條第1項
前段、第28條、第210條、第321條第1項第4款（修正前）、第
47條第1項、第51條第5款、第38條第1項第3款，判決如主文。
本案經檢察官何昌翰到庭執行職務。
中    華    民    國    100    年    3    月    11    日
                  刑事第二庭  審判長法  官  陳弘能
                                    法  官  簡大倫
                                    法  官  彭凱璐
以上正本證明與原本無異。
如不服本判決應於收受送達後10日內向本院提出上訴書狀，並應
敘述具體理由；其未敘述上訴理由者，應於上訴期間屆滿後20日
內向本院補提理由書（均須按他造當事人之人數附繕本）。「切
勿逕送上級法院」。告訴人或被害人對於本判決如有不服，請書
具不服之理由狀，請求檢察官上訴者，其上訴期間之計算係以檢
察官收受判決正本之日期為準。
                                    書記官  陳憶萱
中    華    民    國   100    年    3     月    11    日
附錄論罪科刑法條：
中華民國刑法第210條
偽造、變造私文書，足以生損害於公眾或他人者，處5年以下有
期徒刑。
修正前中華民國刑法第321條
犯竊盜罪而有左列情形之一者，處6月以上、5年以下有期徒刑：
一、於夜間侵入住宅或有人居住之建築物、船艦或隱匿其內而犯
    之者。
二、毀越門扇、牆垣或其他安全設備而犯之者。
三、攜帶兇器而犯之者。
四、結夥三人以上而犯之者。
五、乘火災、水災或其他災害之際而犯之者。
六、在車站或埠頭而犯之者。
前項之未遂犯罰之。